【裁判字號】    95,台上,465
【裁判日期】    950316
【裁判案由】    損害賠償附帶民事訴訟
【裁判全文】
最高法院民事判決              九十五年度台上字第四六五號
    上  訴  人  甲○○原名王.
                        18號.
    訴訟代理人  陳河泉律師
    被 上訴 人  乙○○
                崑晉運輸有限公司
    上 列一 人
    法定代理人  丙○○
上列當事人間請求損害賠償附帶民事訴訟事件，上訴人對於中華
民國九十三年八月二十日台灣高等法院刑事附帶民事訴訟判決（
九十三年度重交附民字第一五號），提起上訴，經刑事庭移送前
來，本院判決如下：
    主  文
原判決關於駁回上訴人請求被上訴人連帶給付新台幣貳佰零玖萬
捌仟參佰肆拾捌元本息之訴部分廢棄，發回台灣高等法院。
    理  由
本件原審駁回上訴人請求被上訴人連帶給付新台幣（下同）二百
零九萬八千三百四十八元本息部分之訴（上訴人其餘敗訴部分，
未聲明不服），無非以：被上訴人乙○○係被上訴人崑晉運輸有
限公司（下稱崑晉公司）僱用之司機，於民國九十二年四月二日
十六時五十分許，駕駛ＷＩ－１１８號營業用大貨車，沿新店市
○○路○段往台北方向行駛，行經北宜路三段三二七號前，未注
意行車速度及減速慢行，猶以時速約五十五公里超速行駛，致與
跨越分向限制線駛入對向車道往宜蘭方向行駛之上訴人自小客車
發生碰撞，上訴人受有頭部外傷併嚴重腦挫傷、顱內出血、瀰漫
性神經軸突損傷、雙下肢多處擦傷、左額及右腕撕裂傷之傷害，
已經刑事判決認定在案。上訴人主張：被上訴人對伊有侵權行為
事實云云，堪信屬實。查被上訴人乙○○因執行職務過失傷害上
訴人，上訴人依民法第一百八十八條第一項規定，請求被上訴人
負連帶損害賠償責任，於法自屬有據。上訴人因本件車禍受傷支
出看護費用五十二萬五千元，原告此部分請求，自屬有據。而上
訴人車禍前原受雇於生達化學製藥股份有限公司（下稱生達公司
），其九十一年度薪資共為五十八萬四千一百七十四元，有綜合
所得稅結算申報書為證。其平均每月薪資為四萬八千六百八十一
元，其受傷後僅能從事較為簡易之工作，生達公司實際每月支付
上訴人二萬三千九百三十二元，有生達公司出具之證明一紙為憑
。則上訴人減少收入二萬四千七百四十九元。上訴人自九十二年
四月二日受傷，迄九十三年八月四日原審言詞辯論終結時，共計
十六個月無法正常工作，上訴人因此請求此部分損失共計三十九
萬五千九百八十四元，應予准許。被上訴人因駕車肇事，致上訴
人身心遭受嚴重震撼，造成極大精神壓力。上訴人得依據侵權行
為之法則，請求賠償非財產上損害之慰撫金，爰斟酌上訴人係專
科學校畢業，現職為生達公司外勤工作人員，月薪四萬八千餘元
，名下有一不動產，被上訴人乙○○係國中畢業，目前靠行於被
上訴人崑晉公司擔任司機，車禍發生後已將肇事車輛售賣他人，
目前無業，名下有一不動產暨上訴人所受之痛苦等一切情狀，認
被上訴人應給付上訴人五十萬元慰撫金。綜上所述，上訴人得請
求之金額計一百四十二萬零九百八十四元。惟本件車禍之發生，
被上訴人乙○○固有過失責任，但上訴人當時係駕駛自小客車跨
越分向限制線駛入對向車道而肇事，而負有較重之過失責任，衡
量兩造過失情節，認上訴人應負擔四分之三之過失責任，則上訴
人請求賠償之金額以三十五萬五千二百四十六元及其利息範圍為
適當，應予准許；其餘請求部分不應准許等詞，為其判斷之基礎
。按判決書理由項下，應記載關於攻擊或防禦方法之意見及法律
上之意見，民事訴訟法第二百二十六條第三項定有明文，法院為
原告敗訴之判決，而其關於攻擊方法之意見，有未記載於判決理
由項下者，即為同法第四百六十九條第六款所謂判決不備理由。
查上訴人就其減少勞動能力之損害請求被上訴人賠償者，係主張
：伊因本件車禍致腦部受損，中樞神經系統（精神）機能遺存顯
著障礙，終身祇能從事輕便工作，屬第七等級之殘廢，減少勞動
能力六九．二一％，伊剛滿三十歲，至法定強制退休之六十歲，
尚有三十年工作期，以霍夫曼氏計算扣除期前利息，減少損失七
百二十八萬九千三百七十七元云云（見原審附民字卷五、六頁）
。乃原審竟僅就上訴人自九十二年四月二日受傷日起，算至原審
言詞辯論終結期日止，計十六個月為無法正常工作期間，核算上
訴人之損害金額，就上訴人請求之其他減少勞動能力損害，為上
訴人敗訴之判決，於判決理由項下未記載其攻擊之意見及法律上
之意見，不無理由不備之違法。其次，受僱人因執行職務，不法
侵害他人之人格權，被害人受有非財產上之損害，請求該受僱人
及其僱用人連帶賠償相當金額之慰撫金時，法院對於慰撫金之量
定，應斟兩造（包括負連帶賠償責任之僱用人在內）之身分地位
及經濟狀況等關係定之，不宜單以被害人與實施侵權行為之受僱
人之資力為衡量之標準。本件被上訴人乙○○係被上訴人崑晉公
司之受僱人，因執行職務，不法侵害上訴人之身心，應負連帶賠
償相當金額之慰撫金，為原審確定之事實。惟原審於量定慰撫金
時，僅以受僱人即被上訴人乙○○與上訴人之身分地位及經濟狀
況為衡量之標準，揆諸上揭說明，於法亦有未合。上訴論旨，執
以指摘此部分原判決不當，聲明廢棄，非無理由。
據上論結，本件上訴為有理由。依民事訴訟法第四百七十七條第
一項、第四百七十八條第二項，判決如主文。
中    華    民    國  九十五  年    三    月   十六   日
                      最高法院民事第六庭
                          審判長法官  許  朝  雄
                                法官  謝  正  勝
                                法官  鄭  玉  山
                                法官  吳  麗  女
                                法官  袁  靜  文
      本件正本證明與原本無異
                                      書  記  官
中    華    民    國  九十五  年    三    月  二十九  日
                                                      Ｌ


司法院資訊處製作；財團法人民間司法改革基金會備份。
